臺灣高雄地方法院民事判決　九十三年度重訴字第五號
　　原　　　告　高雄市政府
　　法定代理人　辰○○
　　訴訟代理人　洪天慶律師
　　被　　　告　辛○○
　　　　　　　　己○○
　　　　　　　　甲○○
　　　　　　　　庚○○
　　　　　　　　乙○○
　　　　　　　　子○○
　　　　　　　　壬○○
　　右　一　人　王毛治
　　訴訟代理人
　　　　　　　　癸○○
　　　　　　　　丙○○
　　　　　　　　丑○○
　　被　　　告　戊○○
　　法定代理人　丙○○
　　　　　　　　卯○○
　　被　　　告　丁○○
　　　　　　　　寅○○
右當事人間請求拆屋還地事件，經本院於民國九十三年二月四日言詞辯論終結，判決
如左：
    主      文
被告己○○、壬○○應將坐落高雄市○○區○○段第一○一○、一○一一、一○一二
地號土地上之如附Ｂ１、Ｂ２、Ｂ３部分之地上物（即門牌編號高雄市○○區○○街
一０七號）予以拆除，並與被告辛○○、甲○○、庚○○、乙○○、子○○騰空返還
予原告。
被告丙○○、丁○○、寅○○應將坐落高雄市○○區○○段第一○一○、一○一一、
一○一二地號土地上之如附圖Ａ１、Ａ２、Ａ３部分之地上物（即門牌編號高雄市○○區○○街一○九號）予以拆除，並與被告癸○○、丑○○、戊○○騰空返還予原告
。
訴訟費用由被告己○○、壬○○、辛○○、甲○○、庚○○、乙○○、子○○負擔
五分之三，餘由被告丙○○、丁○○、寅○○、癸○○、丑○○、戊○○負擔。
本判決於原告以新台幣肆佰貳拾萬元或等值高雄銀行可轉讓無記名定期存款單供擔保
後得假執行。但被告如以新台幣壹仟貳佰伍拾柒萬元為原告供擔保後免為假執行。
    事實及理由
一、本件被告辛○○、甲○○、庚○○、乙○○、子○○、丁○○、寅○○、癸○○
    、丑○○、戊○○未於言詞辯論期日到場，經核無民事訴訟法第三百八十六條所
    列各款之情形，爰依原告之聲請，准由其一造辯論而為判決。
二、本件原告起訴主張坐落高雄市○○區○○段第一○一○、一○一一及一０一二地
    號土地於民國三十九年五月一日總登記時乃登記為「高雄市」所有並由伊所經管
    ，詎其上乃遭人無權占用而蓋有未保存登記之門牌編號高雄市○○區○○街一○
    七號二層磚造房屋及同街一０九號三層磚造房屋各乙棟，而該一○七號房屋現為
    被告己○○、壬○○共有，其上現並住有被告己○○、辛○○、甲○○、庚○○
    、乙○○、子○○等人，另一○九號房屋現為被告丙○○、丁○○、寅○○所有
    ，其上現並住有被告癸○○、丙○○、丑○○、戊○○等人，而系爭三筆土地總
    登記為高雄市所有，其在未經真正權利人提起塗銷登記之訴獲勝訴確定判決或登
    記機關依土地法第六十九條為更正登記之前，伊對辦妥總登記之系爭三筆土地之
    權利，仍應屬有效且應受法律之保障，縱依被告主張之其等祖先洪壽對系爭三筆
    土地為合法占有，然其未於登記期限內聲請總登記，亦未於公告期間內提出異議
    ，依土地法第六十條規定亦應喪失其占有之權利，則被告等人繼續占有系爭三筆
    市有土地自屬無權占有無疑，今被告就系爭土地既係無權占有，依法自應將其等
    占用部分予以拆除並為返還，為此乃依所有物返還請求權請求判令被告己○○、
    壬○○應將系爭三筆地號土地上之如附圖Ｂ１、Ｂ２、Ｂ３部分之地上物即門牌
    編號高雄市○○區○○街一０七號予以拆除，並與被告辛○○、甲○○、庚○○
    、乙○○、子○○騰空返還，被告丙○○、丁○○、寅○○應將如附圖Ａ１、Ａ
    ２、Ａ３部分之地上物即門牌編號高雄市○○區○○街一○九號予以拆除，並與
    被告癸○○、丑○○、戊○○騰空返還予原告，並願供擔保請准為假執行之宣告
    。
三、被告則以系爭地號土地在日據時代原為「高雄市苓雅寮四十三番地一九一」而為
    伊等之祖先洪壽所有，當時因為集體遷村之故而被日本政府強迫交換土地，然因
    戰爭混亂之因素，伊等之祖先乃未順利取得系爭土地之所有權登記，然在法律上
    及法理上都不防礙伊等即原住居民之祖先為土地所有權人之權利，系爭土地登記
    為原告所有確為違法錯誤之登記，其自不得據此排除原始土地所有權人而請求拆
    屋還地者，其請求自無理由，爰聲明求為判決駁回原告之訴及假執行之聲請，如
    受不利之判決，並願供擔保請准免為假執行之宣告。
四、按不動產物權，依法律行為而取得、設定、喪失及變更者，非經登記不生效力，
    民法第七百五十八條定有明文，而逾登記期限無人聲請登記之士地或經聲請而逾
    限未補繳證明文件者，其土地視為無主土地，由該管直轄市或縣（市）地政機關
    公告之，公告期滿，無人提出異議，即為國有土地之登記，另合法占有土地人，
    未於登記期限內聲請登記，亦未於公告期間內提出異議者，喪失其占有之權利，
    土地法第五十七條、第六十條亦著有規定。本件原告主張系爭三筆土地乃登記為
    「高雄市」所有並由伊所經管，而其上現乃蓋有未辦理保存登記之門牌編號高雄
    市○○區○○街一○七號及同街一０九號房屋各乙棟，該一○七號房屋現為被告
    己○○、壬○○共有，被告己○○、辛○○、甲○○、庚○○、乙○○、子○○
    並設籍於其內，另一○九號房屋現為被告丙○○、丁○○、寅○○所有，被告癸○○、丙○○、丑○○、戊○○則設籍其內等情，此有原告所提與事實相符之地
    籍圖謄本、土地登記謄本、照片、房屋現值核計表、戶籍謄本等件在卷可稽，並
    經本院會同高雄市政府新興地政事務所人員到場勘測屬實，並製有勘驗筆錄及土
    地複丈成果圖等件附卷足稽，被告於此亦不爭執，自堪信原告此部分之主張為真
    實，是系爭土地於三十九年間為總登記時既因逾登記期限無人聲請登記，或經聲
    請而逾限未補繳證明文件而由高雄市地政機關經公告期滿無人提出異議而登記為
    其所有，在有更正登記或真正權利人提起塗銷登記之訴獲勝訴確定判決前，原告
    自已因該登記而取得系爭土地之不動產物權而為其所有權人，縱被告之先祖曾為
    合法占有，惟其既未於總登記期限內聲請登記，亦未於公告期間內提出異議，依
    上開規定，其亦喪失其原占有之權利，況被告先祖即訴外人洪壽原有之煉瓦及木
    造瓦茸平家建物係坐落在重測前苓雅寮段四三之一九一號土地（重測後為成功段
    第一０一一號土地）而非坐落於系爭土地上，且被告向高雄市政府地政處新興地
    政事務所申請辦理系爭土地所有權之繼承登記時，亦經該機關以系爭土地原即登
    載所有權人為高雄州罹災救助基金而無訴外人洪壽之產權記載為由而否准其請求
    ，並經駁回其等之訴願及再訴願確定（本院九十二年度簡上字第六三號民事判決
    附卷參照），被告自不得以未曾占有或曾占有而已喪失占有權利之先祖所遺為由
    而主張其等係有權占有系爭土地，被告所辯其等係真正權利人並為有權占有云云
    自無足採。今被告己○○、壬○○及被告丙○○、丁○○、寅○○所有之上開一
    ○七號、一○九號房屋既占有原告經管之系爭土地，且其等之占有並未得原告之
    同意，上開地上物自已因無權占有原告所有系爭土地而應予以拆除並騰空返還予
    原告，從而本件原告依民法第七百六十七條規定請求被告己○○、壬○○應將系
    爭三筆地號土地上之如附圖Ｂ１、Ｂ２、Ｂ３部分之地上物予以拆除，並與被告
    辛○○、甲○○、庚○○、乙○○、子○○等人騰空返還，被告丙○○、丁○○
    、寅○○應將如附圖Ａ１、Ａ２、Ａ３部分之地上物予以拆除，並與被告癸○○
    、丑○○、戊○○騰空返還，依法洵無不合，自應予准許。
五、本件兩造均陳明願供擔保請准為假執行或免為假執行之宣告，經核均無不合，爰
    分別酌定相當之擔保金額准許之。
六、據上論結：本件原告之訴為有理由，合依民事訴訟法第三百八十五條第一項前段
    、八十五條第一項但書、第三百九十條第二項、第三百九十二條，判決如主文。
中　　　華　　　民　　　國　　九十三　　年　　　三　　　月　　三十一　　日
                              民事第五庭
~B法　官　黃　宏　欽
右為正本係照原本作成。
如不服本判決，應於判決送達後廿日內，向本院提出上訴狀並表明上訴理由，如於本
判決宣示後送達前提起上訴者，應於判決送達後十日內補提上訴理由書（須附繕本）。
中　　　華　　　民　　　國　　九十三　　年　　　三　　　月　　三十一　　日
~B法院書記官　史華齡
